【裁判字號】    97,上易,2450
【裁判日期】    971029
【裁判案由】    詐欺
【裁判全文】
臺灣高等法院刑事判決                97年度上易字第2450號
上  訴  人  臺灣臺北地方法院檢察署檢察官
被      告  甲○○
                    （
上列上訴人因被告詐欺案件，不服臺灣臺北地方法院97年度易字
第949號，中華民國97年8月28日第一審判決（起訴案號：臺灣臺
北地方法院檢察署97年度偵字第24、3929號），提起上訴，本院
判決如下：
    主  文
上訴駁回。
    事實及理由
一、本案經本院審理結果，認原判決以被告甲○○先後犯刑法第
    三百三十九條第一項詐欺罪二次，均累犯，乃酌情分別量處
    其有期徒刑八月及四月，並定應執行刑為有期徒刑十月。核
    其認事用法及量刑均無不當，應予維持，並引用原判決（如
    附件）記載之事實、證據及理由。
二、檢察官上訴意旨略以：被告前次幫助詐欺科以有期徒刑五月
    之刑，此次不僅累犯，惡性又升至詐欺正犯，詎原審判決僅
    就第一次詐欺犯行科以有期徒刑八月，對於第二次詐欺犯行
    ，卻僅僅科以有期徒刑四月之刑，而第二次係以電話向被害
    人乙○○詐稱因東森電視購物交易誤簽交易欲為退款為由，
    而詐使被害人依照指示到自動櫃員機操作匯款等情，此一惡
    性相較於前所犯交付帳戶、行動電話予詐欺集團而論處幫助
    詐欺罪，亦有過之而無不及，原審判決未慮於此，僅論以有
    期徒刑四月，有量刑過輕之嫌云云。
三、按關於刑之量定，係實體法上賦予法院得為自由裁量之事項
    ，倘其未有逾越法律所規定之範圍，或濫用其權限，即不得
    任意指摘為違法。查原判決已敘明審酌被告未能坦然悔悟，
    亦未曾賠償被害人任何損失，而本件被害人損失金額分別高
    達新台幣（下同）一百萬元、十萬元，侵害法益非輕，又前
    已因同一類質幫助詐欺犯罪，經臺灣板橋地方法院以九十四
    年度訴字第二六三八號判決處有期徒刑五月確定、執行完畢
    ，竟又變本加厲為「詐欺取財正犯」行為，顯見以輕度量刑
    已難收矯治之效，再衡量被告其餘犯罪之動機、目的、犯罪
    時所受之刺激、犯罪之手段、犯人之生活狀況、品行、智識
    程度、犯人與被害人平日之關係、犯罪所生之危險或損害、
    犯罪後之態度等刑法第五十七條所定科刑輕重應審酌事項而
    為量刑之理由，其刑罰之量定，顯已審酌被告責任之輕重、
    惡性之大小及犯罪所生之實害程度。且刑法第三百三十九條
    第一項詐欺罪之法定本刑為五年以下有期徒刑、拘役或科或
    併科一千元（銀元）以下罰金，原審於依累犯之規定分別加
    重其刑後，依序量處有期徒刑八月及四月，並定應執行刑為
    有期徒刑十月，亦皆於法定刑範圍內審酌，並無違誤或顯然
    失輕之情形。
四、從而，檢察官上訴意旨所指各節，並非可採。檢察官之上訴
    尚難認為有理由，其上訴應予駁回。
據上論斷，應依刑事訴訟法第三百六十八條、第三百七十三條，
判決如主文。
本案經檢察官吳國南到庭執行職務。
中    華    民    國    97    年    10    月    29    日
                  刑事第十八庭  審判長法  官  吳鴻章
                                      法  官  周政達
                                      法  官  徐昌錦
以上正本證明與原本無異。
不得上訴。
                                      書記官  王韻雅
中    華    民    國    97    年    10    月    29    日
附件
臺灣臺北地方法院刑事判決               97年度易字第949號
公  訴  人  臺灣臺北地方法院檢察署檢察官
被      告  甲○○  女  28歲（民國○○年○月○日生）
                    身分證統一編號：Ｚ000000000號
                    住花蓮縣鳳林鎮○○路33號
                    居臺北縣三重市○○街59號2樓（在押）
上列被告因詐欺案件，經檢察官提起公訴（97年度偵字第24號、
97年度偵字第3929號） ，經本院判決如下：
    主  文
甲○○共同意圖為自己不法之所有，以詐術使人將本人之物交付
，累犯，處有期徒刑捌月；又共同意圖為自己不法之所有，以詐
術使人將本人之物交付，累犯，處有期徒刑肆月。應執行有期徒
刑拾月。
    事  實
一、甲○○前於民國94年間，即因偽造文書案件，經臺灣高等法
    院以94年度上訴字第2629號判決處有期徒刑5 月確定，另因
    交付帳戶、行動電話予詐欺集團使用，犯幫助詐欺罪，經臺
    灣板橋地方法院以94年度訴字第2638號判決處有期徒刑5 月
    確定，二案合併定應執行9 月，至95年12月14日縮短刑期執
    行完畢。猶不知悔改，明知真實年籍不詳、自稱「黃先生」
    之成年男子為詐欺而登報應徵提供銀行帳戶、並擔任提款之
    「車手」角色，竟仍與「黃先生」基於犯意之聯絡，意圖為
    自己不法之所有，應允以每日新臺幣（下同）1,500 元、半
    日1, 000元之代價，於96年11月12日下午，在臺北縣三重市
    ○○街59號2 樓住處樓下，交付自己臺北富邦商業銀行延吉
    分行（下簡稱臺北富邦銀行）申領帳號：000000000000號帳
    戶予「黃先生」，另由「黃先生」：
  (一)先於96年11月13日下午1 時許，以電話向丙○○詐稱：因帳
    戶內有不明款向進出，欲凍結帳戶云云，使丙○○誤信為真
    ，而陷於錯誤，依照指示於96年11月15日匯款100 萬元至前
    開甲○○臺北富邦銀行帳戶內（另於96年11月14日匯款230
    萬元進入聯邦銀行公館分行李羚汶第000000000000號帳戶、
    於96年11月15日匯款50萬元進入京城銀行開分行李玟瑾第00
    0000000000號帳戶，此二部分與甲○○無涉）。甲○○遂於
    同日提領一空，並在林口長庚醫院對面麥當勞處交付「黃先
    生」指派之人。
  (二)後於96年11月16日下午，以電話向乙○○詐稱：因東森電視
    購物交易誤簽交易欲為退款云云，使乙○○誤信為真而陷於
    錯誤，依照指示操作自動櫃員機，而於96年11月16日下午9
    時28、31分，轉帳10萬元至前開甲○○臺北富邦銀行帳戶內
    （另於同日下午9 時許，再轉帳29983 元至彰化銀行七賢分
    行第000-00000000000000帳戶，與甲○○無涉）。嗣乙○○
    同日隨即察覺有異報警、將前開帳戶設定為警示帳戶後，甲○○始於同日在臺北縣五股鄉確認、提款，而為警查獲。
二、案經被害人乙○○訴請臺北縣政府警察局三重分局報告臺灣
    臺北地方法院檢察署檢察官偵查後起訴，另被害人丙○○訴
    請臺北市政府警察局中正第二分局亦報請臺灣臺北地方法院
    檢察署檢察官偵查後追加起訴。
    理  由
一、訊據被告甲○○就於前揭時地，應徵工作後交付臺北富邦商
    業銀行延吉分行帳號：000000000000號帳戶予真實年籍不詳
    、自稱「黃先生」之成年男子後，即依照「黃先生」指示於
    前揭時地提款，並交付「黃先生」100 萬元等事實，於本院
    調查、審理時均坦承不諱，另就被害人乙○○、丙○○則於
    前揭(一)、(二)所示之時地，經詐欺而分別匯款進入前揭被告富
    邦銀行帳戶100 萬元、10萬元等情亦不爭執，惟仍矢口否認
    有何詐欺之犯行，辯稱：係因應徵地下期貨公司幫忙收款，
    方會提供帳戶以供薪資轉帳，而提領款項亦係為工作項目之
    一，並不知對方為詐欺集團云云。惟查：
  (一)被告於前揭時地交付前揭臺北富邦銀行延吉分行帳戶予「黃
    先生」使用，並於96年11月15日提款100 萬元交付「黃先生
    」，，後又於96年11月16日欲提領10萬元而未果等事實，於
    本院調查、審理等事實，業據被告坦承不諱；又被害人乙○○、丙○○則前揭(一)、(二)所示之時地，經詐欺而分別匯款進
    入前揭被告富邦銀行帳戶100 萬元、10萬元等事實，亦為被
    告所不否認，且經證人即被害人乙○○、丙○○於警訊中證
    述明確（依據刑事訴訟法第159 條之5 第1 項規定，具有證
    據能力），復有與證述相合之匯款資料臺北富邦銀行自動櫃
    員機交易明細表（見97年度偵字第24號卷偵查卷第17頁）、
    渣打國際商業銀行股份有限公司匯款副通知書（見97年度偵
    字第3929號偵查卷第48頁）在卷可稽，復有臺北富邦商業銀
    行股份有限公司延吉分行96年11月27日北富銀延吉字第9611
    2700002 號函及附件開戶資料附卷可參。是被害人乙○○、
    丙○○係因遭詐欺而陷於錯誤，匯款入被告提供之帳戶，被
    告亦為提領以交付「黃先生」，並因此獲利等事實，堪以認
    定。
  (二)被告雖辯稱：係因應徵地下期貨公司擔任收、放款工作，方
    會提供帳戶為薪資轉帳、並代為領款云云，並舉出報紙應徵
    工作廣告、另聲請傳喚證人「林志隆」為證。然：
    1.而被告已自承：前開提領之款項高達10萬、100 萬元，均
      非被告之「薪資」等情明確，倘為「被告應徵之地下期貨
      公司」，又豈需提供自己帳戶供公司使用？又豈有公司將
      可能營收主要來源之「鉅額款項」，任意交代客戶匯款無
      任何可供控管之「員工帳戶」？
    2.被告前於93年間即因見報紙廣告而提供私人帳戶供詐欺集
      團使用之行為，經經臺灣板橋地方法院以94年度訴字第26
      38號以幫助連續詐欺取財罪，判決處有期徒刑5 月確定，
      此有前開判決在卷可查，是以被告前開經判決之行為模式
      ：即為因「報紙廣告」而提供帳戶，再惟同一行為提供帳
      戶定當更為小心謹慎，豈有再如本件被告辯稱情節，而如
      此輕易交付予真實年籍不詳、無法聯絡之人？
    3.綜上被告辯稱：係因報紙廣告應徵工作云云，顯不可採。
    4.至被告聲請傳喚之證人「林志隆」係以「因對方（即『黃
      先生』）亦曾要求伊收取『林志隆』資料為核對，感覺該
      『林志隆』亦應係同為應徵人，故『林志隆』可證明伊係
      應徵工作」，惟倘被告陳述為真即該『林志隆』曾經提供
      申身份資料屬實，僅得證明『林志隆』曾遭詐欺身份資料
      ，因被告係「收取身份資料者」，則『林志隆』亦與被告
      究否為「應徵工作」無涉，是被告聲請傳喚證人「林志隆
      」與本件無關連性，且相關事實已臻明確，亦無再行傳喚
      之必要。
  (三)綜上所述，本件事證明確，被告辯稱顯不可採，被告犯行洵
    堪認定，應予依法論科。
二、核被告事實欄(一)、(二)之行為，均係犯刑法第339 條第1 項詐
    欺取財罪。被告與真實年籍不詳、自稱「黃先生」之成年男
    子共同犯罪，彼此間有犯意聯絡及行為分擔，均為共同正犯
    。查被告前94年間，即因偽造文書、詐欺案件，分別經臺灣
    高等法院以94年度上訴字第2629號判決處有期徒刑5 月、臺
    灣板橋地方法院以94年度訴字第2638號判決處有期徒刑5 月
    確定，二案合併定應執行9 月，至95年12月14日縮短刑期執
    行完畢，有臺灣高等法院被告前案紀錄表附卷可按，未滿5
    年，故意再犯本件有期徒刑以上之罪，為累犯，應依刑法第
    47條第1 項加重其刑。另被告所犯上開二罪，犯意個別，行
    為互殊，應分論併罰。就被告事實(一)之犯行：(1)應依刑法第
    339 條第1 項詐欺取財罪論處，並非原書類所載之「幫助詐
    欺取財罪」，已如前述，並已經公訴蒞庭檢察官當庭陳明（
    見本院97年8 月11日筆錄第1 頁）；(2)原係以「移送併辦」
    移送本院審理，惟因該部分與本件原起訴部分（即事實欄(二)
    之部分）為數罪併罰，屬相牽連犯罪，且經公訴人於審判期
    日以言詞當庭陳明係「起訴事實」之一，是已合於刑事訴訟
    法第26 5條第2 項之追加起訴之規定，自為本院審理範圍之
    一，併此敘明。爰審酌被告至本件辯論終結均未能坦然悔悟
    、亦未曾賠償被害人任何損失，而本件二被害人損失金額分
    別高達100 萬元、10萬元，侵害法益非輕，又前已因同一類
    質幫助詐欺犯罪，經臺灣板橋地方法院以94年度訴字第2638
    號判決處有期徒刑5 月確定、執行完畢，竟又變本加厲為「
    詐欺取財正犯」行為，顯見以輕度量刑已難收矯治之效，再
    衡量被告其餘犯罪之動機、目的、犯罪時所受之刺激、犯罪
    之手段、犯人之生活狀況、品行、智識程度、犯人與被害人
    平日之關係、犯罪所生之危險或損害、犯罪後之態度等一切
    情狀，分別判處如主文所示之刑，並合併定其應執行之刑，
    以示懲儆。
據上論斷，應依刑事訴訟法第299 條第1 項前段，刑法第28條、
第339 條第1 項、第47條第1 項、第51條第5 款，刑法施行法第
1條之1，判決如主文。
本案經檢察官蔡宏展到庭執行職務
中    華    民    國    97    年    8     月    28    日
                  刑事第四庭審判長法  官  劉慧芬
                                  法  官  黎惠萍
                                  法  官  郭惠玲
以上正本證明與原本無異。
如不服本判決，應於判決送達後10日內向本院提出上訴狀（應抄
附繕本）。告訴人或被害人如對於本判決不服者，應具備理由請
求檢察官上訴，其上訴期間之計算係以檢察官收受判決正本之日
期為準。
中    華    民    國    97    年    9     月    3     日
                                   書記官  江虹儀
附錄本案論罪科刑法條全文：
刑法第339條（普通詐欺罪）
意圖為自己或第三人不法之所有，以詐術使人將本人或第三人之
物交付者，處5 年以下有期徒刑、拘役或科或併科1 千元以下罰
金。
以前項方法得財產上不法之利益或使第三人得之者，亦同。
前二項之未遂犯罰之。


司法院資訊處製作；財團法人民間司法改革基金會備份。
